【裁判字號】    90,重上,151
【裁判日期】    901011
【裁判案由】    損害賠償
【裁判全文】
臺灣高等法院民事判決  九十年度重上字第一五一號
    上  訴  人  甲○○
    被上訴人    乙○○
右當事人間請求損害賠償事件，上訴人對於中華民國九十年一月十八日臺灣臺北地方
法院八十八年度重訴字第一三一九號第一審判決提起上訴，本院判決如左：
    主    文
上訴駁回。
第二審訴訟費用由上訴人負擔。
    事    實
甲、上訴人方面：
壹、聲明：(一)原判決不利於上訴人部分廢棄。(二)右廢棄部分，被上訴人在第一審之訴
    及假執行之聲請應予駁回。
貳、陳述：除與原判決記載相同者，茲引用之外，補稱：
一、上訴人僅與訴外人江宗祥接洽系爭不動產買賣事宜，未與羅國雄、林大寓接洽，
    何來共謀詐騙被上訴人定金，且系爭不動產之買受人係江宗祥，非被上訴人、嚴
    傳盛，上訴人解除系爭不動產買賣契約後，亦已將所收之新臺幣（下同）一億二
    千萬元現金返還江宗祥，有上訴人銀行領款資料及台中地方法院檢察署對江宗祥
    詐欺案件之不起訴處分書可稽；不動產買賣契約書上並未記載，被上訴人及嚴傳
    盛各占百分之三十，伊二人既非買賣契約之當事人，自不可能有交付上訴人支票
    之情事，上訴人亦無詐騙伊二人之可能。
二、上訴人與嚴傳盛間並無債權債務關係，而被上訴人未證明其對嚴傳盛有票款債權
    存在，縱有票款債權，亦已罹於時效，是被上訴人對嚴傳盛既無債權，其代位嚴
    傳盛請求賠償，自屬無據。況嚴傳盛到庭證稱被上訴人僅代伊墊付七百萬元，則
    超過七百萬元部分，被上訴人亦無代位請求之可言。
三、本院八十八年度上易字第二一一七號刑事判決認事用法違背法令，且現上訴第三
    審審理中，尚未確定，不得援用其判決所認定之事實。
乙、被上訴人方面：
壹、聲明：上訴駁回。
貳、陳述：除與原判決記載相同者，茲引用之外，補稱：
一、上訴人並未返還詐得之訂金。
(一)、兩造解除買賣契約後，上訴人即沒收一億二千萬元定金，並以黑道及退還尚未兌
    現之支票，迫令被害人簽立協議書，以掩飾沒收詐得之定金，此經證人嚴傳盛證
    述綦詳。上訴人亦曾以相同之土地，相同之手法，詐騙另案劉富和、游漢洲數人
    ，可見協議書上已退還全數定金之記載，並不實在。上訴人辯稱被上訴人找黑道
    逼迫伊返還定金云云，不足採信。又證人江宗祥係上訴人設局詐騙之共犯，業據
    本院刑事庭判決（八十八年度上易字第二一一七號）認定明確，則其證稱定金已
    全數返還被上訴人及嚴傳盛，當係卸責之詞，亦不足採。
(二)、民國（下同）八十三年間被上訴人受上訴人等人詐騙，受有五千三百六十萬元之
    損害，曾四處借貸籌措擔保金聲請假扣押，嗣因無法負擔鉅額利息，而撤回假扣
    押之執行，此有被上訴人提存書及上訴人聲請變更擔保物之裁定可稽，可見被上
    訴人並未取回定金，否則何須借款籌措擔保金，負擔借款利息損失之窘境，而上
    訴人於台灣嘉義地方法院八十三年度重訴字第二二號返還定金訴訟中，以「不可
    能無條件解除契約」置辯，亦見上訴人已自承定金並未返還。
二、證人嚴傳盛同遭上訴人詐騙三千九百六十萬元，上訴人並未返還詐騙款項，均經
    二審刑事判決認定屬實，而嚴傳盛積欠被上訴人一千四百萬元，有本票二紙為據
    ，並經嚴傳盛於本院證述屬實，則該債權債務關係確屬存在，且未罹於時效；縱
    已罹於時效，被上訴人仍得基於原因關係請求嚴傳盛返還該等款項，被上訴人代
    位行使嚴傳盛對上訴人一千四百萬元部分之債權，自屬有據。
三、嚴傳盛受上訴人等詐騙後，僅於八十四年十月九日、同年月二十六日偵查程序中
    到庭指訴二次，及於臺灣嘉義地方法院八十三年度重訴字第二二號被上訴人訴請
    上訴人甲○○返還定金之民事事件中到庭指證而已，此外於刑事第一、二審中，
    即完全不見蹤影，未曾出庭為任何陳述，且未於刑事程序中提起刑事附帶民事訴
    訟，足見嚴傳盛確怠於向上訴人及其他詐欺共犯羅國雄等人請求損害賠償。本院
    審理中並當庭表明：「…我中風後無能力訴訟也無財力，無法向甲○○追償。…
    本票為真正，都指明乙○○為受款人，」，顯見則證人業已自承被上訴人對其確
    有一千四百萬元之票款請求權存在。而嚴傳盛與被上訴人既同被詐騙三千九百六
    十萬元，即使僅計算八十三年四月七日以其弟陳傳池名義電匯一千二百萬元予上
    訴人帳戶內，及交付陳傳池為付款人面額六百六十萬元支票予上訴人甲○○兌領
    部分，至少亦有受騙一千八百六十萬元，已超過被上訴人代位證人請求之金額。
    從而，被上訴人代位行使嚴傳盛對上訴人一千四百萬元之債權，於法自屬有據。
四、嚴傳盛簽發二紙本票，係因其無力負擔應出資金一千四百萬元部分，乃由被上訴
    人及何政賢各代其墊付七百萬元，何政賢要求以被上訴人名義簽發七百萬元票據
    予伊，故嚴傳盛簽發之二紙本票均指明受款人為被上訴人，至被上訴人交付予何
    政賢之七百萬元票據並未兌付，惟何政賢亦未返還票據。
丙、本院依職權調閱台灣嘉義地方法院八十三年度重訴字第二二號民事卷、本院八十
    八年度上易字第二一一七號刑事卷 (包括臺灣臺北地方法院八十四年度易字第六
    九七八號、八十五年度易字第五○八八號刑事卷，臺灣臺北地方法院檢察署偵查
    卷)台中地方法院檢察署八十九年度偵續七九號偵查卷。
    理      由
一、被上訴人起訴主張：上訴人與訴外人何政賢（已歿）及原審共同被告羅國雄、林
    大寓，在八十三年三月下旬，共謀以坐落嘉義縣中埔鄉○○段司公部小段一八七
    、一八七之一、一八七之二、一八六之五、一八六之六（所有權人係上訴人不知
    情之子王志仁及女王玲棟）、一八六之一八、一八六之二○（所有權人係王志仁
    、王玲棟）、一一七之三、一一七之十五、一一七之一四、一一七之二八、一一
    七之三九、一一七之四四地號等十三筆土地，提供不實資訊及佯稱合夥購地之方
    式詐騙被上訴人之定金，使被上訴人及訴外人嚴傳盛各被詐騙三千九百六十萬元
    等情，爰本於共同侵權行為之法律關係，求為命上訴人及原審共同被告應連帶給
    付伊三千九百六十萬元本息之判決。又嚴傳盛對被上訴人負有一千四百萬元債務
    ，卻怠於行使其請求賠償之權利，伊為保全債權，爰依侵權行為法律關係、行使
    代位權之法律關係，請求上訴人及原審共同被告應連帶給付嚴傳盛一千四百萬元
    本息，並由上訴人代位受領。（被上訴人請求羅國雄、林大寓給付部分，業經判
    決被上訴人勝訴確定）
二、上訴人則以：上訴人係與訴外人江宗祥簽訂買賣契約，伊所受領之定金已返還予
    江宗祥，並無詐騙被上訴人情事；且被上訴人及訴外人嚴傳盛並非系爭買賣契約
    之買受人，上訴人自無詐騙伊二人之可能；此外，被上訴人對嚴傳盛並無債權存
    在，而該票款債權已罹於時效，被上訴人亦無由代位嚴傳盛行使一千四百萬元部
    分之債權等語，資為抗辯。
三、上訴人與訴外人何政賢（已歿）及原審共同被告羅國雄、林大寓，在八十三年三
    月下旬，共謀以前揭十三筆土地設局詐騙土地買賣定金，先透過何政賢向被上訴
    人及嚴傳盛詐稱：上訴人欲出售上開土地，若其等不另付佣金，可以每坪十六萬
    六千出售，已有巨東建設綜合集團土地開發部執行董事羅國雄，願以每坪十八萬
    五千元收購，且能變更為建地，提議由被上訴人、嚴傳盛分別出資百分之三十三
    、何政賢、江宗祥共同出資百分之三十四，先行向上訴人買受後，再轉售予羅國
    雄，即可賺取約九千萬元之利潤云云。羅國雄並佯示同意以每坪十八萬五千元買
    入及約定四月七日在台北簽約，致嚴傳盛、乙○○誤信為真，決議定金部分先由
    嚴傳盛、乙○○各出資三千九百六十萬元，由何政賢、江宗祥二人集資四千零八
    十萬元，計一億二千萬元，其餘一億二千六百萬元於與羅國雄簽約取款後再支付
    。八十三年四月六日乃以江宗祥之名義為買受人與地主即上訴人、王玲棟、王志
    仁在上訴人住處簽訂不動產買賣契約，被上訴人當場開具台中區中小企業銀行豐
    原分行為付款人、帳號一七六六六號、票載日期為八十三年四月七日、票號00
    00000號、面額三千三百萬元及票載日期為八十三年四月九日、票號000
    0000號、面額六百六十萬元支票各乙紙，嚴傳盛則於八十三年四月七日在彰
    化商業銀行中港分行以其弟陳傳池（係從母姓）之名義電匯一千二百萬元至上訴
    人設於玉山銀行嘉義分行活儲0000000000000號帳戶內，並交付陳
    傳池所簽發以彰化商業銀行中港分行為付款人、票號ＡＰ0000000號、票
    載日期八十三年四月九日、面額六百六十萬元支票乙紙（亦由上訴人於玉山銀行
    前述帳戶內兌現提領）。翌日（七日）被上訴人、嚴傳盛、何政賢、江宗祥等人
    欲透過林大寓找羅國雄出面另簽買賣合約，因嚴傳盛只付一千八百六十萬元定金
    ，林大寓乃推拖謂羅某不在國內，以致嚴傳盛另開具之八十三年四月十三日之面
    額二千一百萬元之支票又遭上訴人兌領。嗣後羅國雄即藉口嘉義縣議長因案被起
    訴，短期無法變更地目，乃拒絕買受，致令被上訴人等人於轉售無門，復無力支
    付後續土地款下，遭上訴人解除買賣契約，並沒收定金一億二千萬元，被上訴人
    及訴外人嚴傳盛各被詐騙三千九百六十萬元等事實，業據調取本院八十八年度上
    易字第二一一七號刑事全卷查閱屬實，有不動產買賣契約書、支票、匯款單附刑
    事卷可參；上訴人雖辯稱伊無詐騙被上訴人之行為，惟查，上開事實業據被上訴
    人及嚴傳盛迭次於調查局詢問、檢察官偵查中，及原法院刑事庭、本院刑事庭審
    理中指訴明確，嚴傳盛並於臺灣嘉義地方法院八十三年度重訴字第二二號被上訴
    人訴請上訴人連芳返還定金民事案件中，到庭結證無訛。伊二人對於訴外人羅國
    雄確有表示購買該地，且其間均曾透過林大寓連繫，嗣羅國雄藉故不買，及與江
    宗祥、何政賢等共同集資以江宗祥名義向上訴人下訂，因恐上訴人繼續提示其餘
    定金支票，故於解約時被迫立證證明上訴人已將一億二千萬元定金以現金返還江
    宗祥等情，歷次指述之情節均相一致，且被上訴人與嚴傳盛於偵審中，尚互控對
    方亦為詐欺集團之一員，立場迥異，衡情自無勾串之虞，伊等之指訴顯非杜撰。
四、上訴人另辯稱：被上訴人及訴外人嚴傳盛並非系爭買賣契約之買受人，上訴人自
    無詐騙伊二人之可能云云；經查，系爭不動產買賣契約書固僅載江宗祥一人為買
    受人，實則為被上訴人、嚴傳盛、何政賢及江宗祥共同出資，江宗祥之出資屬於
    何政賢部分，約定以江宗祥名義簽訂不動產買賣契約書，惟在簽訂契約過程，協
    商各項買賣條件時，出資人均在場，上訴人所收取之二億四千九百萬元之支票各
    為被上訴人、嚴傳盛、何政賢三人名義，無一為江宗祥之名義，業經江宗祥證述
    明確，並有不動產買賣契約書末載定金支票九紙可按，上訴人亦自承簽約買賣時
    被上訴人、嚴傳盛、何政賢及江宗祥均在場無誤。由此足見，上訴人於簽約時已
    明知被上訴人、嚴傳盛均為實際出資買受系爭土地者，而江宗祥僅為買受人名義
    人而已；否則，豈有由被上訴人、嚴傳盛參與買賣協商事宜，復未收受任何江宗
    祥名義定金支票之理，上訴人否認知悉被上訴人及嚴傳盛二人為實際出資人，不
    符常理，洵不足採。
五、上訴人復辯稱伊已將定金一億二千萬元返還予具名買受系爭土地之江宗祥，自無
    詐欺可言云云；經核其所提出之協議書內容記載：「兌現之新台幣一億二千萬元
    正，當天歸還甲方  (江宗祥)，甲方當日全部收實無誤」等語，並經被上訴人及
    嚴傳盛、何政賢簽名見證，江宗祥亦到庭證明屬實；惟查：
(一)、被上訴人告訴江宗祥共同詐欺部分，雖經臺灣臺中地方法院檢察署以江宗祥係經
    出資人推舉與上訴人簽訂買賣契約，上訴人並已返還定金，無積極證據證明江宗
    祥有共同設局詐騙被上訴人之行為，處分不起訴，有該署八十九年度偵續字第七
    九號檢察官不起訴處分書在卷可按；惟本院仍應依調查證據所得為判斷，不受其
    認定事實之拘束，先予敘明。
(二)、上訴人主張伊在八十三年四月十五日與江宗祥合意解除系爭買賣契約，確曾至玉
    山商業銀行嘉義分行0000000000000號帳戶提領現金六千萬元，並
    自彰化商業銀行東嘉義分行內提領六千萬元之事實，固有玉山商業銀行嘉義分行
    八十八年七月十四日證明書、彰化商業銀行東嘉義分行八十九年四月二十五日彰
    東嘉字第七六九號函附臺灣臺中地方法院檢察署八十八年度偵字第一七二五六號
    偵查卷第八四頁、八十九年度偵續字第七九號偵查卷第二八頁可參，惟此僅足以
    證明上訴人當日有自上開銀行提領一億二千萬元現金之事實，尚不足憑採為上訴
    人已將該款項交付予被上訴人及嚴傳盛、何政賢、江宗祥之證明。
(三)、證人江宗祥雖到庭證稱：「…甲○○同意無條件解約並返還全部訂金及未到期支
    票，…甲○○原本要開支票，但經他們商量後決定提現金，大家就在甲○○工廠
    等他兒子提現金，…甲○○仍在現場等候其兒子及幾名員工去提錢…當時有講要
    開票，但沒有開票動作。在簽約以後要領錢時，我將面額六百萬支票交給何政賢
    ．」等語（本院卷第九七至第九八頁）；非惟與上訴人於臺灣臺中地方法院檢察
    署所稱：「…我開二張玉山銀行六千萬元支票及彰化銀行支票給江宗祥，但乙○
    ○、何政賢、嚴傳盛說他們是合股，我開支票，他們不好處理，我就去領現金一
    億二千萬元，當場交給江宗祥，…」（見該署八十八年偵字第一七二五六號卷第
    七一頁反面），及上訴人在本院所陳：「我原本有簽發面額各六千萬元之票二紙
    交給他們，…我二個兒子及我還有二個司機去銀行領錢，我一定要親自去銀行才
    能領錢，」（本院第一百頁），互核不符，已啟人生疑；且江宗祥前於八十九年
    四月二十八日被告訴詐欺時在臺灣臺中地方法院檢察署就檢察官訊問：當時大家
    有無拿到錢？回答「忘記了。」（該署偵續卷第二十二頁反面），在本院審理中
    竟能就當日被上訴人及嚴傳盛、何政賢如何點收、分配、搬送金錢乙節詳細敘述
    ，前後矛盾，所證上訴人業以現金返還定金顯係附和上訴人之說詞，其情至明。
(四)、證人嚴傳盛到庭證稱：「…甲○○沒有領現金還給我們，協議書上所謂收到現金
    一億二千萬元，是因為我們若不簽名，甲○○就會繼續提示一億二千萬的期票，
    等於甲○○將訂金一億二千萬沒收，我因此受打擊在八十五年中風。」（本院卷
    第九九頁），與其歷次在本件刑事部分八十四年十月九日台北市調查處調查筆錄
    ，八十四年十月二十六日偵查筆錄，及臺灣嘉義地方法院八十三年度重訴字第二
    二號民事事件中，所為證述，均屬相符，堪予採信。又，上訴人所委任之訴訟代
    理人在上開民事事件審理中就嚴傳盛所證上訴人要求於「終止買賣契約書」註明
    與事實不符之事實，寫上「現金一億二千萬元當場退還」乙語，回應：「不可能
    無條件解除契約。」（上開民事卷第三三、三四頁背面），可見上訴人係以「不
    可能無條件解除契約」置辯，而非抗辯定金已經返還，此項業已返還定金之重要
    防禦方法，上訴人何以不提出主張。況，就此總金額高達八億餘元之土地買賣，
    上訴人並無何可歸責事由，於確知被上訴人及嚴傳盛均為出資人後，衡情豈有無
    條件同意被上訴人解除買賣契約，除至銀行領取一億二千萬元現金退還已兌付之
    定金外，復交還其餘高達一億二千萬元定金支票之可能，上訴人所辯顯違社會經
    驗法則，殊難置信。至上訴人另辯以係因被上訴人找黑道兄弟，故退還全數訂金
    乙節，並未舉證證明，已難採信；且上訴人在本院審理中復自承：「．一直到被
    上訴人又跪又哭又鬧要求解約時，才知道被上訴人等合夥．．」等語 (本院卷第
    八四頁) ，與其所謂被上訴人找黑道兄弟強迫情節相悖，顯證上訴人上開抗辯係
    虛偽。否則，上訴人若因畏懼黑道即退還全數定金，被上訴人已取回全數定金，
    並無任何損害，何必於八十三年間先行訴請上訴人返還定金，復自八十四年間於
    台北市調查處指訴上訴人等詐欺犯行，歷經刑事第一、二審，纏訟迄今六年有餘
    ，花費鉅額之時間、精力、費用？反之，證人嚴傳盛於八十四年十月九日台北市
    調查處調查時所證：「…甲○○謂若我方不欲解約，則四月十三日應付之一億二
    千六百萬元即要叫黑道兄弟出面向我們索討，我們迫不得已只好同意解約，…甲
    ○○乃將該一億二千六百萬元我方應出資之各人支票，當場撕毀，而我方之前述
    各人出資部分，則由甲○○全數沒入。」等語，較符合實情，堪予採信。
六、綜此，上訴人所辯伊已將定金一億二千萬元返還予江宗祥，被上訴人及嚴傳盛並
    非系爭買賣契約之買受人，上訴人自無詐騙伊二人之可能云云；均不足為取。參
    酌上訴人若有返還定金之誠意，於確知被上訴人、嚴傳盛、何政賢及江宗祥均為
    合夥出資買受人，理應將各人出資額分別簽發支票返還，始與常理相符；上訴人
    故意營造領取現金之證明，作成不實之協議書內容，以圖卸其詐欺罪責，其情甚
    明。且上訴人於八十年、八十一年、八十三年間亦曾以相同之土地，相同之手法
    ，詐騙訴外人劉富和、游漢洲數人，益證上訴人確有與羅國雄、林大寓等人共謀
    詐取買賣定金，先利用仲介人向詐騙之對象營造可轉售賺取差價之利潤，佯稱已
    有買主，嗣對象受騙向地主下訂後，買主再藉口拒絕承購，致令無法履約而遭地
    主以退還尚待支付之鉅額支票為誘因，迫令被害人簽立不實書面以掩飾沒收詐得
    訂金之犯行；上訴人因共犯詐欺罪，經本院刑事庭判決有罪，處有期徒刑一年十
    月。上訴人與原審已判決確定之共同被告羅國雄、林大寓共同不法詐騙被上訴人
    及嚴傳盛各三千九百六十萬元，自應依民法第一百八十五條規定，負侵權行為連
    帶損害賠償責任。
七、至上訴人在原審雖為時效抗辯，惟按「民法第一百九十七條第一項規定：『因侵
    權行為所生之損害賠償請求權，自請求權人知有賠償義務人時起，二年間不行使
    而消滅』。所謂知有損害及賠償義務人之知，係指明知而言。如當事人間知之時
    間有所爭執，應由賠償義務人就請求權人知悉在前之事實，負舉證責任。」此有
    最高法院七十二年台上字第一四二八號判例意旨可參。上訴人並未舉證證明被上
    訴人有何就本件侵權行為之事實知悉在前之情形，所為時效之抗辯，亦無理由。
八、再者，證人嚴傳盛同遭上訴人詐騙三千九百六十萬元，上訴人並未返還詐騙款項
    ，已如前述；而嚴傳盛積欠被上訴人一千四百萬元，有本票二紙附原審卷第二三
    六頁足稽，並經嚴傳盛到庭證明因其無資力負擔一千四百萬元之出資，故由被上
    訴人及江宗祥各墊付七百萬元，由被上訴人另簽發票據予江宗祥，故由伊簽發二
    紙本票面額共一千四百萬元，均指名受款人為被上訴人之本票二紙交付被上訴人
    屬實  (本院卷第一○○頁)；而嚴傳盛受詐騙後，迄未向上訴人提起民事訴訟，
    本院審理中復到庭表明：「…我因此受打擊在八十五年中風．．我中風後無能力
    訴訟也無財力，無法向甲○○追償…」等語  (本院卷第九九、一○○頁)，足見
    嚴傳盛確有怠於向上訴人及其他詐欺共犯羅國雄等人請求損害賠償之情形。從而
    ，被上訴人代位行使嚴傳盛對上訴人一千四百萬元之債權，自屬有據。上訴人雖
    辯以：被上訴人對嚴傳盛之票款債權已罹於時效，被上訴人無由代位嚴傳盛行使
    一千四百萬元債權，況被上訴人僅墊付其中七百萬元之出資，超過部分亦無權請
    求云云；惟嚴傳盛在本院審理中自承被上訴人對其確有一千四百萬元之票款請求
    權存在。而嚴傳盛與被上訴人既同被詐騙三千九百六十萬元，即使僅計算八十三
    年四月七日以其弟陳傳池名義電匯一千二百萬元予上訴人帳戶內，及交付陳傳池
    為付款人面額六百六十萬元支票予上訴人甲○○兌領部分，至少亦有受騙一千八
    百六十萬元，已超過被上訴人代位證人請求之金額。
    已罹於時效，被上訴人仍得基於原因關係請求嚴傳盛返還該等款項，被上訴人代
    位行使嚴傳盛對上訴人一千四百萬元部分之債權，自屬有據。
四、嚴傳盛簽發二紙本票，係因其無力負擔應出資金一千四百萬元部分，乃由被上訴
    人及何政賢各代其墊付七百萬元，何政賢要求以被上訴人名義簽發七百萬元票據
    予伊，故嚴傳盛簽發之二紙本票均指明受款人為被上訴人，至被上訴人交付予何
    政賢之七百萬元票據並未兌付，惟何政賢亦未返還票據。
三、嚴傳盛怠於行使權利，上訴人代位主張自屬有據：
（一）嚴傳盛受上訴人等詐騙後，僅於八十四年十月九日、同年月二十六日偵查程序
      中到庭指訴二次，及於台灣嘉義地方法院八十三年度重訴字第二二號被上訴人
      訴請上訴人甲○○返還定金之民事事件中到庭指證而已，此外於刑事第一、二
      審中，即完全不見蹤影，未曾出庭為任何陳述，且未於刑事程序中提起刑事附
      帶民事訴訟，徵諸嚴傳盛受騙金額亦多達三千九百六十萬元，提起附帶民事訴
      訟可節省另行起訴需按訴訟標的價額百分之一繳納之民事裁判費用，其中有高
      達三十九萬餘元之利益，然嚴傳盛竟未提起刑事附帶民事訴訟，更遑論以其他
      花費更鉅之訴訟等方式請求民事賠償！足證嚴傳盛確實怠於向上訴人甲○○及
      其他詐欺共犯羅國雄等人行使侵權行為損害賠償請求權甚明！被上訴人自得代
      位行使其權利，訴請上訴人給付一千四百萬元及法定利息予嚴傳盛，並由被上
      訴人代位受領。
（二）證人嚴傳盛就原審卷原證一之二紙本票，已當庭表明：「…我中風後無能力訴
      訟也無財力，無法向甲○○追償。…本票為真正，都指明乙○○為受款人，…
      」（見  鈞院卷第一百頁），則證人業已自承被上訴人對其確有一千四百萬元
      之票款請求權存在，而證人與被上訴人既同被詐騙三千九百六十萬元，即使僅
      計算八十三年四月七日以其弟陳傳池名義電匯一千二百萬元予上訴人帳戶內，
      及交付陳傳池為付款人面額六百六十萬元支票予上訴人甲○○兌領部分，至少
      亦有受騙一千八百六十萬元，此有刑事二審判決認定可稽（見該判決第四一頁
      、第四十頁），顯已超過被上訴人代位證人請求之金額，即證人對上訴人確有
      超過一千四百萬元之債權存在，則被上訴人基於證人並不否認之一千四百萬元
      本票票款請求權，代位行使證人對上訴人大於一千四百萬元其中同額之債權，
      於法自屬有據。況被上訴人係因擔保證人財力始開立票據，流通在外，顯已負
      擔需行清償同額票款之債務，證人同時亦證稱並無財力、能力行使其債權，即
      有怠為行使之情事，則被上訴人自得依法代位其行使，應屬昭然！
三、綜上所述，被上訴人主張為可採，上訴人所辯均無可取。
  ３、綜上所述，上訴人甲○○之時效及返還定金等抗辯俱無足採，而被上訴人乙○○所受
      之三千九百六十萬元及嚴傳盛所受之三千九百六十萬元（被上訴人乙○○僅代位主
      張其中之一千四百萬元）又與上訴人甲○○、羅中信及林大寓前述之共同侵權行
      為有因果關係，是被上訴人乙○○自得本侵權行為之請求權基礎，請求上訴人甲○○
      與上訴人羅中信、林大寓連帶賠償三千九百六十萬元及由其代位受領上訴人甲○○
      等應連帶賠償嚴傳盛之一千四百萬元。
依__  __規定（或約定
    ），被上訴人自得請求上訴人__ __。從而，被上訴人本於__ __（即其主張法律
    關係），請求上訴人給付為有理由，應予准許。是則原審判命上訴人如數給付，
    於法並無不合（違誤）。上訴意旨指摘原判決不當，求予廢棄改判，為無理由，
    應予駁回。
      嗣因嚴傳盛未令其八十三年四月六日三千三百萬元之支票兌現，甲○○揚言解
      除契約沒收定金，乙○○、何政賢、江宗祥遂對嚴傳盛提出警告，惟嚴傳盛欠
      缺資金，江宗祥乃提議各借七百萬元予嚴傳盛，但江宗祥卻要乙○○擔保始願
      借款，乙○○才又開七百萬支票，嚴傳盛才另開八十三年四月十三日，二千一
      百萬元支票給甲○○，最後均由甲○○具領。待乙○○等轉賣不成，請江宗祥
      出面，欲認賠一、二千萬元取回出資時，甲○○非但拒絕，且以提示支票相脅
      ，逼令渠等簽下已領回一億二千萬元現金之協議書。嗣後再由何政賢開車載江
      宗祥至甲○○處（或簽協議書當日待乙○○、嚴傳盛離開後）朋分贓款，江宗
      祥領到三百餘萬元，應可認定。
四、據上論結，本件上訴為無理由，依民事訴訟法第四百四十九條第一項、第七十八
    條、第八十五條第一項前段，判決如主文。
中      華      民      國    九十      年      十      月     十一     日
                                        民事第三庭
~B1        審判長法官
~B2              法官
~B3              法官
中      華      民      國    九十      年      十      月     十一     日
~B        書記官  常淑慧


司法院資訊處製作；財團法人民間司法改革基金會備份。
